【裁判字號】    88,自,550
【裁判日期】    890629
【裁判案由】    侵占等
【裁判全文】
臺灣高雄地方法院刑事判決                          八十八年度自字第五五號
    自  訴  人  乙○○
    被      告  甲○○
右列被告因侵占等案件，經自訴人提起自訴，本院判決如左：
    主  文
甲○○無罪。
    理  由
一、自訴意旨略以：自訴人於鳳山市○○路三十六號開設「新朝代傢俱行」，由自訴
    人之妻謝淑華照顧生意，被告於八十六年十月初前來自訴人所開設之傢俱行，自
    稱在鳳山市○○街二號開設「國際雜和殿（雜貨店）」，向自訴人之妻購買傢俱
    ，價金共新台幣（下同）六萬八千元，被告並簽發一紙八十六年十月三十一日為
    發票日，面額六萬八千元，以台灣土地銀行鳳山分行為付款人之支票一紙（帳號
    ３６５７－７），交付自訴人之妻以為付款，謝女並依被告指示將貨運到被告所
    開設之雜貨店；嗣被告又於八十六年十月十二日前來自訴人所開設之傢俱行，稱
    其在鳳山市五甲中崙社區大樓內與陳姓女子同居處需要傢俱，再向自訴人之妻購
    買傢俱，價金共十一萬六千七百二十元，自訴人之妻並依被告指示將貨運到上開
    社區大樓內；後被告復於八十六年十月十八日又前來自訴人店內，表示其所開設
    之雜貨店及在鳥松鄉○○村○○路七十三號之住宅又需要傢俱，乃向自訴人之妻
    購買價金三萬二千三百五十元之傢俱，自訴人之妻並將貨依被告指示分別運到其
    貨店及住宅。總計被告僅向自訴人購買三次家具，價金共計二十一萬七千零七十
    元，自訴人之妻屢次向被告催討後二次購貨之款項，詎被告所開設之雜貨店已歇
    業，而與被告在鳳山市中崙社區同居之女友亦遷離、不知去向，連向自訴人之妻
    購買之傢俱亦一併搬離，且被告亦未回到鳥松鄉住處，自訴人在不得已之情況下
    將被告所購買之一張雙人床搬回，嗣被告所簽發之上開支票屆期提示已存款不足
    遭退票，自訴人始知受騙，應認被告涉犯詐欺罪嫌。
二、按犯罪事實應依證據認定之，無證據不得推定其犯罪事實；又不能證明被告犯罪
    者，應諭知無罪之判決，刑事訴訟法第一百五十四條、第三百零一條第一項定有
    明文。又刑法第三百三十九條第一項詐欺罪之成立，以意圖為自己或第三人不法
    所有，以詐術使人將本人或第三人之物交付為要件。所謂以詐術使人交付，必須
    被詐欺人因其詐術而限於錯誤，若其所用方法，不能認為詐術亦不致使人限於錯
    誤，即不構成犯罪，最高法院四十六年臺上字第二六０號著有判例。訊據被告堅
    決否認有何詐欺犯行，辯稱：伊自七十八年就有向自訴人所開設之傢俱行買傢俱
    古玩，大都是現金買賣，伊都是跟老闆娘接洽，在還沒有開設國際雜和殿以前跟
    自訴人即有生意往來，並非只跟自訴人買三次，後來因伊經營不善，買傢俱的人
    又沒付錢給伊，才無法付貨款，但伊有把部分東西還給他們，包括藝品、沙發等
    物，目前尚未與自訴人結算，不知實際欠多少錢，伊並沒有詐欺等語。
三、經查：
（一）本件被告之前與自訴人所開設之傢俱行究有無生意往來，彼此說詞不一，惟依
      被告所提出之八十六年度財產目錄總表，其上記載被告在八十六年度向自訴人
      所開設之「新朝代傢俱行」購買多項家具物品（即以藍色原子筆標示☆部分）
      ，自訴人之妻即證人謝淑華亦到庭證稱該目錄總表中有標示☆之部分即為被告
      第一次向自訴人所購買之六萬八千元之貨品，然將該目錄總標中有標示☆之部
      分金額加計起來，總金額超過二十四萬元以上，比自訴人所稱被告第一次向其
      購貨金額六萬八千元超出甚多，甚至比自訴人所稱被告向其購貨三次之總金額
      即二十一萬七千零七十元還要超出，則自訴人稱被告僅向其購貨三次，金額共
      計二十一萬七千零七十元，顯難認與事實相符；況證人謝淑華復於本院最後審
      理期日時證稱：「六萬八千元之支票是付貨款的，另估價單二張加起來是十四
      萬多元，之前有的票被告有載貨品回來，所以有退給他」等語，顯已自承被告
      之前曾經開過數紙支票交付自訴人或其妻用以支付貨款，此不僅與自訴意旨所
      述：「被告自始至終只開過該紙六萬八千元之支票交予謝淑華以支付貨款」一
      節不符，更足證被告先前與自訴人等確有交易往來，否則何以會有交付別紙支
      票予自訴人之情形？此外，復參諸被告在八十六年十月十二日及十月十八日分
      別向自訴人訂購貨品十四萬餘元及三萬餘元時，並未當場以現金支付貨款，亦
      未簽發票據以代支付，若被告先前與自訴人並無生意往來關係，或有生意往來
      但被告曾有不按時付款之紀錄，自訴人豈有可能不立即向被告收取現金或要求
      其簽發支票以為擔保？凡此均足以證明雙方在先前確有生意往來關係，且被告
      在先前均有按時支付貨款，此番自訴人始願繼續出賣貨品予被告並讓被告賒帳
      。
（二）經本院向台灣土地銀行鳳山分行調取被告於該行之支票存款帳戶（帳號：３６
      ５７－７）於八十六年一月一日至同年十二月三十一日之支票往來資料核閱後
      ，得知被告在上開期間簽發多紙支票，且在八十六年十月二十一日有一紙面額
      七萬一千二百元之支票亦經兌現，此有該行支票存款往來明細表一份在卷可佐
      。而據自訴人所稱，被告向其購貨均係在八十六年十月十八日之前，斯時被告
      尚有能力使支票兌現，足證其並非明知自己已無資力仍蓄意向自訴人詐購貨物
      ，況在被告無力付款後，被告仍有將部分貨物退還自訴人，此點亦為自訴人所
      不否認，若被告伊始即係蓄意詐欺，何須將貨物退還自訴人？
    綜上所述，自訴人所以願將貨品出賣予被告乃係基於長期生意往來之信任關係，
    被告並無施用詐術致自訴人或其妻陷於錯誤之行為，且被告於購貨當時並非無資
    力之人，亦無證據顯示其有詐欺之犯意，揆諸首揭判例說明，被告之行為自難認
    係構成詐欺。此外復查無其他積極證據證明被告確有詐欺之犯行，被告犯罪應屬
    不能證明，本院認本件純屬民事糾葛，自訴人應尋民事訴訟途徑請求救濟，爰依
    首開法條之規定，為被告無罪之諭知。
據上論結，應依刑事訴訟法第三百四十三條、第三百零一條第一項，判決如主文。
中      華      民      國      八十九      年    六    月    二十九    日
                                  臺灣高雄地方法院刑事庭
                                      法  官    吳  宏  榮
右正本證明與原本無異。
如不服本判決，應於判決送達後十日內，向本院提出上訴狀。
                                      書記官    呂  怜  勳
中      華      民      國      八十九      年    六    月    二十九    日


司法院資訊處製作；財團法人民間司法改革基金會備份。
